臺灣臺北地方法院民事判決　九十一年度婚字第一三八號
　　原　　　告　甲○○
　　被　　　告　乙○○
右當事人間履行同居事件，本院判決如左：
    主    　文
原告之訴駁回。
訴訟費用由原告負擔。
    事    　實
甲、原告方面：
  一、聲明：被告應履行與原告在台北市○○路四二三巷三弄六號住居所同居之義務
      。
  二、陳述：兩造於民國八十九年一月十二日結婚，婚後一直以台北市○○路四二三
      巷三弄六號四樓為住居所，並於八十九年九月二十一日育有一子，惟被告於九
      十年七月二十六日私自離家迄今，未告知去向，原告求助於台北市信義區調解
      委員會調解，被告置之不理。被告無固定收入及住所，又於九十年十二月二十
      七日藉口帶小兒玩耍，偷偷抱走小孩，不讓原告盡母親之責，小孩應由原告照
      顧，並由被告應按月給付原告新台三萬元等語，為此訴請被告應與原告在台北
      市○○路四二三巷三弄六號四樓同居。
  三、證據：提出戶籍謄本、被告起訴狀為證。
乙、被告方面：
  一、聲明：原告訴之駁回。
  二、陳述：兩造婚後沒有約定住在台北市○○路四二三巷三弄六號；被告從事催收
      工作，有時半夜一、二點才下班，原告婚前就知道，近因被告公司派被告至桃
      竹苗地區工作，被告自九十年七月開始因工作關係，搬回老家苗栗縣通霄鎮○
      ○里○○○路四號，原告要求被告無法應原告要求每天回家，被告表示辭職回
      台北，原告又不贊同，原告對照顧小孩有意見，要求按月給付三萬元，被告認
      為過高，乃將小孩帶回苗栗照顧，被告回台北市○○路時原告不讓被告進入，
      按門鈴亦無人回應，被告願與原告同居，但同居地點不應全部時間都在台北市
      ○○路四二三巷三弄六號四樓，原告有時亦應到苗栗縣通霄鎮○○里○○○路
      四號。
  三、證據：被告在職證明書一件為證。
    理　　由
一、本件原告起訴主張：兩造於民國八十九年一月十二日結婚，一直以台北市○○路
    四二三巷三弄六號四樓為住居所，育有一子，嗣被告於九十年七月二十六日私自
    離家迄今，為此訴請被告應與原告在台北市○○路四二三巷三弄六號四樓同居；
    被告則以兩造並未約定以台北市○○路四二三巷三弄六號為履行同居之處所，被
    告從事催收工作，有時半夜一、二點才下班，原告婚前就知道，經公司派駐桃竹
    苗地區，自九十年七月開始因工作關係，搬回老家苗栗縣通霄鎮○○里○○○路
    四號，原告要求被告無法應原告要求每天回家，被告表示辭職回台北，原告又不
    贊同，原告要求被告按月給付三萬元供照顧小孩，被告認為過高，乃將小孩帶回
    苗栗照顧，被告回台北市○○路時原告不讓被告進入，按門鈴亦無人回應，並非
    不履行同居義務等語，資為抗辯。
二、按夫妻住所之設定與夫妻應履行同居之義務尚有不同，住所乃決定各項法律效力
    之中心地，非民法所定履行同居義務之唯一處所。夫妻縱未設定住所，仍應以永
    久共同生活為目的，而互負履行同居之義務，要屬當然（司法院大法官會議釋字
    第四五二號參照）。次按修正前民法第一千零二條規定，妻以夫之住所為住所，
    贅夫以妻之住所為住所，但約定以妻之住所為住所，或妻以贅夫之住所為住所者
    ，從其約定。嗣經修正夫妻之住所，由雙方共同協議之；未為協議或協議不成時
    ，得聲請法院定之。法院為前項裁定前，以夫妻共同戶籍地推定為其住所，並於
    八十七年六月十七日公布施行。再按當事人主張於己有利之事實者，就其事實有
    舉證之責任，民事訴訟法第二百七十七條定有明文。即夫妻無法依民法第一千零
    二條決定婚姻住所時，要求履行同居義務之一方配偶應負舉證責任，證明何處為
    履行同居義務之地。經查：
（一）被告否認兩造約定以台北市○○路四二三巷三弄六號四樓為履行同居之處所，
      原告並未提出證據證明上址係兩造以書面協議決定之同居處所；且未證明業經
      法院裁定上址為兩造之住所；參以原告戶籍在上址，而被告戶籍則在苗栗縣通
      霄鎮○○○路四號，有戶籍謄本在卷可憑，原告主張履行同居之處所顯非雙方
      共同之戶籍地，揆諸前揭規定，亦難憑以推定台北市○○路四二三巷三弄六號
      為兩造履行同居之處所。
（二）按夫妻互負同居之義務，但有不能同居之正當理由者，不在此限，民法第一千
      零一條定有明文。查被告目前住在苗栗縣之事實宙原告主張兩造為夫妻關係，
      現仍存續中，被告任職喬勵企業管理顧問有限公司新竹、苗栗地區之業務主任
      ，有在職證明書附卷可稽外，復為原告所不爭執，堪信被告因工作因素改住在
      苗栗縣通霄鎮○○○路四號，而未每天返回台北市○○路四二三巷三弄六號四
      樓之原告住所；而被告週末假日返回上開原告住所時，原告不讓被告進入，按
      門鈴亦無人回應之情，原告亦不否認；參以被告亦曾訴請原告至苗栗縣通霄鎮
      ○○○路四號履行同居義務（嗣經撤回），足徵雙方均希望以自己的住所為履
      行同居義務之處所，並無拒絕履行同居義務，是原告訴請被告應至台北市○○
      路四二三巷三弄六號四樓與原告履行同居，為無理由，應予駁回。
三、本件事證已臻明確，二造其餘攻擊防禦方法，均與前開判斷無影響，爰不另贅述
    ；原告所稱被告不給付家庭生活費用一節，縱然屬實，應另案解決，並非本件所
    得審究範圍，併此敘明。
四、據上論結：原告之訴為無理由，並依民事訴訟法第七十八條，判決如主文。
中　　　華　　　民　　　國　　九十一　　年　　　四　　　月　　　三　　　日
　　　　　　　　　　　　　　　　　　　　臺灣臺北地方法院家事法庭
　　　　　　　　　　　　　　　　　　　　　　法　　官　林妙黛
右為正本係照原本作成
如對本判決上訴，須於判決送達後二十日之不變期間內，向本院提出上訴狀。
中　　　華　　　民　　　國　 九十一　 　年　　　四　　　月　　　三　　　日
                                            書　記　官　林玗倩
